Vérification préalable de la régression logistique
```{r}
library(readxl)

# Préparation du jeu de données pour les diagnostics 
df_diag <- read_excel("Registre_Absences_Sessions.xlsx") %>%
  mutate(type_cours_clean = case_when(
    type_cours %in% c("CMTD", "TD") ~ "TD",
    type_cours %in% c("CM/CMTD", "CM") ~ "CM",
    type_cours == "TP" ~ "TP",
    TRUE ~ type_cours 
  )) %>%
  filter(type_cours_clean != "PROJ") %>%
  group_by(date, heure, code_cours, type_cours_clean) %>% 
  summarise(nb_absences = n(), .groups = 'drop')

seuil_diag <- median(df_diag$nb_absences)
df_diag$alerte <- ifelse(df_diag$nb_absences > seuil_diag, 1, 0)

#1. Équilibre de la variable cible 
tableau_alerte <- table(df_diag$alerte)
print(prop.table(tableau_alerte)) 

# 2. Analyse des taux d'alerte par catégorie 
separation <- df_diag %>%
  group_by(type_cours_clean) %>%
  summarise(taux_alerte = mean(alerte), effectif = n())
print(separation) 
```



L’absentéisme en fonction du type de cours par Régression Logistique
```{r}
library(readxl)

# 1 grégation par séance unique et définition du seuil (Médiane) 
df <- read_excel("Registre_Absences_Sessions.xlsx")

absences_par_cours <- df %>%
  mutate(type_cours_clean = case_when(
    type_cours %in% c("CMTD", "TD") ~ "TD",
    type_cours %in% c("CM/CMTD", "CM") ~ "CM",
    type_cours == "TP" ~ "TP",
    TRUE ~ type_cours 
  )) %>%
  filter(type_cours_clean != "PROJ") %>%
  group_by(date, heure, code_cours, type_cours_clean) %>% 
  summarise(nb_absences = n(), .groups = 'drop')

seuil <- median(absences_par_cours$nb_absences)
absences_par_cours <- absences_par_cours %>%
  mutate(alerte = ifelse(nb_absences > seuil, 1, 0))

# 2 Regression logistique 
modele_log <- glm(alerte ~ type_cours_clean, 
                  data = absences_par_cours, 
                  family = binomial(link = "logit"))

summary(modele_log)
exp(coef(modele_log)) # Odds Ratios

# 3 Matrice de confusion
cat("\n matrice de confusion \n" )
absences_par_cours$prob_predite <- predict(modele_log, type = "response")
table(Réalité = absences_par_cours$alerte, 
      Prédiction = ifelse(absences_par_cours$prob_predite > 0.5, 1, 0))
```



Analyse de l’emploi du temps, lien entre le volume journalier, Régression Linéaire Multiple

```{r}
# Fusion Emploi du temps + Absences (Jusqu'au 03/12) 
ig3 <- read.csv2("Stats_Quotidiennes_DaMS3.csv") %>% mutate(Groupe = "DaMS3")
ig4 <- read.csv2("Stats_Quotidiennes_DaMS4.csv") %>% mutate(Groupe = "DaMS4")
ig5 <- read.csv2("Stats_Quotidiennes_DaMS5.csv") %>% mutate(Groupe = "DaMS5")

df_etude <- bind_rows(ig3, ig4, ig5) %>%
  mutate(Date = as.Date(Date), Total_Heures_Cours = as.numeric(Total_Heures_Cours),
         nombre_absents = as.numeric(nombre_absents)) %>%
  filter(Date <= as.Date("2025-12-03") & nombre_absents != 9)

#Régression Linéaire Multiple
modele_multiple <- lm(nombre_absents ~ Total_Heures_Cours + Groupe, data = df_etude)
summary(modele_multiple)
```

L’impact des heures creuses, regression lineaire simple
```{r}
# Analyse des Heures Creuses 
df_creuses <- df_etude %>% mutate(Heures_Creuses = as.numeric(Amplitude) - Total_Heures_Cours)
summary(lm(nombre_absents ~ Heures_Creuses, data = df_creuses))


```


Histogramme Moyenne des absences selon le volume horaire,Analyse comparative par promotion

```{r}

ig3 <- read.csv2("Stats_Quotidiennes_DaMS3.csv") %>% mutate(Groupe = "DaMS3")
ig4 <- read.csv2("Stats_Quotidiennes_DaMS3.csv") %>% mutate(Groupe = "DaMS4")
ig5 <- read.csv2("Stats_Quotidiennes_DaMS3.csv") %>% mutate(Groupe = "DaMS5")

heures_types <- c(1.5, 3, 4.5, 6, 7.5, 9)

df_bilan <- bind_rows(ig3, ig4, ig5) %>%
  mutate(Date = as.Date(Date), Total_Heures_Cours = as.numeric(Total_Heures_Cours),
         nombre_absents = as.numeric(nombre_absents)) %>%
  filter(Date <= as.Date("2025-12-03") & Total_Heures_Cours %in% heures_types) %>%
  group_by(Groupe, Total_Heures_Cours) %>%
  summarise(Moyenne_Absents = mean(nombre_absents), .groups = 'drop')

# --- GRAPHIQUE ---
ggplot(df_bilan, aes(x = factor(Total_Heures_Cours), y = Moyenne_Absents, fill = Groupe)) +
  geom_col(position = position_dodge(preserve = "single"), alpha = 0.85) +
  geom_text(aes(label = round(Moyenne_Absents, 1)), 
            position = position_dodge(0.9), vjust = -0.5, size = 3.5, fontface = "bold") +
  scale_fill_manual(values = c("DaMS3" = "red", "DaMS4" = "blue", "DaMS5" = "green")) +
  labs(title = "Moyenne des absences selon le volume horaire",
       subtitle = "Analyse comparative par promotion",
       x = "Volume horaire de la journée (heures)",
       y = "Nombre moyen d'étudiants absents") +
  theme_minimal()
```

Histogramme Impact du Volume Horaire sur l'Absentéisme Global
```{r}
df_bilan_global <- df_global_prep %>%
  filter(Heures_Cours_Jour %in% heures_interessantes) %>%
  group_by(Heures_Cours_Jour) %>%
  summarise(Moyenne_Absents_Global = mean(Total_Absents_Jour), .groups = 'drop')

ggplot(df_bilan_global, aes(x = factor(Heures_Cours_Jour), y = Moyenne_Absents_Global)) +
  geom_col(fill = "grey", alpha = 0.8) +
  geom_text(aes(label = round(Moyenne_Absents_Global, 1)), vjust = -0.5, size = 5, fontface = "bold") +
  labs(title = "Impact du Volume Horaire sur l'Absentéisme Global",
       x = "Volume horaire de la journée (en heures)",
       y = "Moyenne du total des absents (DaMS 3, 4 et 5)") +
  theme_minimal()
```

Ce graphique type "nuage de points" montre l'amplitude de la journée par rapport aux heures de cours réelles.

```{r}
df_simple <- bind_rows(ig3, ig4, ig5) %>%
  mutate(Date = as.Date(Date), Total_Heures_Cours = as.numeric(Total_Heures_Cours),
         Amplitude = as.numeric(Amplitude)) %>%
  filter(Date <= as.Date("2025-12-03") & Amplitude > 0)

ggplot(df_simple, aes(x = Total_Heures_Cours, y = Amplitude)) +
  geom_jitter(alpha = 0.4, color = "grey", width = 0.1, height = 0.1) +
  geom_abline(intercept = 1, slope = 1, linetype = "dashed", color = "red", size = 0.8) +
  scale_x_continuous(breaks = seq(0, 10, 2)) +
  scale_y_continuous(breaks = seq(0, 12, 2)) +
  labs(title = "Répartition des cours et temps morts",
       x = "Heures de cours",
       y = "Amplitude de la journée") +
  theme_minimal()
```

IMPACT DES EXAMENS (ANALYSE PAR PROMOTION)
```{r}

get_exam_promo <- function(file, label) {
  read.csv2(file) %>%
    mutate(Date = as.Date(Date)) %>%
    filter(str_detect(toupper(Type_Cours), "EXAM")) %>%
    group_by(Date) %>%
    summarise(Nb_Examens = n(), .groups = 'drop') %>%
    mutate(Groupe = label)
}

exam_data_promo <- bind_rows(
  get_exam_promo("EDT_Nettoye_DaMS3.csv", "DaMS3"),
  get_exam_promo("EDT_Nettoye_DaMS4.csv", "DaMS4"),
  get_exam_promo("EDT_Nettoye_DaMS5.csv", "DaMS5")
)

df_final_exam_promo <- df_etude %>%
  left_join(exam_data_promo, by = c("Date", "Groupe")) %>%
  mutate(Nb_Examens = replace_na(Nb_Examens, 0))

print("--- RÉGRESSION DaMS 3 ---")
summary(lm(nombre_absents ~ Nb_Examens, data = filter(df_final_exam_promo, Groupe == "DaMS3")))

print("--- RÉGRESSION DaMS 4 ---")
summary(lm(nombre_absents ~ Nb_Examens, data = filter(df_final_exam_promo, Groupe == "DaMS4")))

print("--- RÉGRESSION DaMS 5 ---")
summary(lm(nombre_absents ~ Nb_Examens, data = filter(df_final_exam_promo, Groupe == "DaMS5")))

# graphique avec nombre d'absent en fonction du jour et qui affiche avec ne barre rouge les examens
ggplot(df_final_exam_promo, aes(x = Date)) +
  geom_col(aes(y = Nb_Examens*3), fill = "red", alpha = 0.6) +
  geom_line(aes(y = nombre_absents), color = "blue", size = 0.8) +
  geom_point(aes(y = nombre_absents), color = "blue", size = 1.5) +
  facet_wrap(~Groupe, ncol = 1, scales = "free_y") +
  labs(
    title = "Absences vs Examens par Promotion",
    subtitle = "Justification du manque de données synchronisées",
    x = "Période (Septembre - Décembre 2025)",
    y = "Quantité"
  ) +
  theme_minimal()
```